臺灣高等法院刑事判決　　　　　　　　95年度上易字第2604號
　上　訴　人
　即　被　告　甲○○
　選任辯護人　蔡雲璽律師
上列上訴人因竊盜案件，不服臺灣臺北地方法院95年度易字第20
61號，中華民國95年11月24日第一審判決（起訴案號：臺灣臺北
地方法院檢察署95年度偵字第 12522號），提起上訴，本院判決
如下：
    主  文
上訴駁回。
甲○○緩刑貳年。
    事  實
一、甲○○為聾啞人士，平日沿街販售毛巾、襪子，於民國（下
    同）95年5月23日上午10時許，行經臺北市○○區○○路150
    巷臨15之1號（聲請簡易判決處刑漏載「臨」）1樓前，適見
    該處無人在內，竟萌生意圖為自己不法之所有，進入該屋內
    （無故侵入住宅部分未據告訴）徒手竊取屋主乙○○所有而
    置於吊在牆壁架上側背皮包內之小錢包（內有現金新台幣四
    千八百零六元），並藏置於所穿之上衣口袋內。適乙○○在
    對面見到有人進入其屋內而趕回，質問甲○○進到其屋裡做
    什麼，並立即檢查其吊於牆壁架上之皮包，發現原置於皮包
    內之小錢包已不見，乃拉住甲○○雙手，要求甲○○將錢包
    還她，甲○○因聽不到乙○○在說什麼而比手畫腳，另住於
    松江路150巷臨15之1號對面之林美菊在二樓見到此情形，乃
    幫忙通知員警到場處理，在警方到達現場尚未進入乙○○屋
    內，甲○○趁乙○○鬆手之際，即將該小錢包丟擲於屋內電
    鍋旁，而為乙○○發現，告知前來處理之警員而查悉上情。
二、案經臺北市政府警察局中山分局報請臺灣臺北地方法院檢察
    署檢察官偵查後聲請簡易判決處刑，經原審法院改依通常程
    序審理。
    理  由
一、訊據上訴人即被告甲○○供承有於上開時間行經被害人乙○
    ○上開位於臺北市○○區○○路150巷臨15之1號 1樓住處前
    ，探頭進去查看是否有人在內時，適被害人乙○○返回上開
    住處並將其抓住等事實，惟矢口否認有何竊盜之犯行，辯稱
    ：當天伊只是去做愛心小義賣，並沒有進入屋內，伊敲門沒
    有人回應，適乙○○看到伊就過來把伊抓住，對伊說了什麼
    伊也聽不到，就搜伊全身，要伊把衣服、鞋子什麼的都脫掉
    ，但沒有搜到什麼東西，最後那個人在廚房電鍋旁發現一個
    小錢包，就要鄰居打電話報警云云，惟查被害人乙○○於上
    開時間因暫時離開其上開處所，適見被告進入其屋內而趕回
    時，經發現其所有而置於吊在牆壁架上側背皮包內之小錢包
    不見，而經由鄰居林美菊報警處理，嗣於警員到達現場時，
    被告甲○○趁隙將該小錢包丟擲至該處屋內電鍋旁等情，業
    據被害人即證人乙○○迭於警詢、偵審時證述明確在卷，並
    有現場照片四幀及被害人乙○○出具之贓物領據乙紙等附卷
    可參（見偵查卷第14、44、45頁），茲查證人乙○○與被告
    素不相識，並無嫌隙，自無設詞誣陷被告而致觸犯刑法偽證
    罪之必要，而依卷附之現場照片及證人乙○○之證述，上開
    臺北市○○路150巷臨15之1號 1樓處所係證人乙○○充為廚
    房及洗手間使用，空間狹隘，僅以鐵門為該處大門，衡以常
    情，只要該處鐵門往上拉（未關上），由路旁即可知悉屋內
    擺設及是否有人在內，被告於上開時間行經該處，明知屋內
    無人何以仍在外張望，且被告於警詢、偵查中及原審法院審
    理時供稱：伊當時敲門後進去該處，進去沒看到人，要出來
    時，就被乙○○抓著了云云，被告若僅係兜售商品，既知該
    處無人在內，何以仍無故進入他人住處逗留，至若如被告所
    辯當時僅在外敲門，並未進入屋內云云，則並未侵犯被害人
    乙○○何權益，何以被害人乙○○因見被告無故進入其屋內
    而迅即趕回，並抓住被告之雙手，而住於對面之林美菊並即
    報警處理，此證人林美菊於偵查中及原審法院審理時證稱伊
    看到被告時是在屋內云云，是被告事後於本院審理時改稱並
    無進入屋內云云，核非事實，殊無足採，茲查被害人乙○○
    一再指述發現被告進入屋內而趕回時，發現其放置於吊在牆
    壁上之皮包內之小錢包不見，即要求被告將該小錢包拿出來
    等情，而證人林美菊於偵查中及原審法院審理時亦證稱：伊
    當天有聽到乙○○問被告說『你為什麼到我家、為什麼偷我
    的錢、把錢還給我』，乙○○一直叫被告將錢包拿出來云云
    ，此證人乙○○並於警詢及偵審時證稱：伊原抓住被告之雙
    手，警察到達時，伊鬆手，被告就從上衣口袋取出該只小錢
    包丟到電鍋旁云云，而證人即當日到場處理之警員王作平於
    偵查中證稱：伊到場時錢包已經在電鍋旁邊，屋主乙○○跟
    我們說看到被告由後方將小錢包丟到該處云云，茲查證人乙
    ○○並一再證稱：該只小錢包絕對不是伊遺忘放在電鍋旁邊
    的，小錢包是在皮包內，伊不會單獨把小錢包拿出來的云云
    ，且依上開屋內之擺設，小錢包所置之電鍋旁之平台與瓦斯
    爐相鄰，置於該處非無可能有遭火延燒之虞，衡情一般人應
    不會將皮包等皮質物品置於該處，而被害人乙○○並一再否
    認有對被告予以搜身，且被告亦無將衣褲脫掉任由被害人乙
    ○○搜身之理，是證人乙○○上揭證述堪認與事實相符，本
    件被告無故侵入被害人乙○○之住處，竊取被害人乙○○置
    於吊在牆壁架上側背皮包內之小錢包後藏置於所穿之上衣口
    袋內，嗣因事跡敗露，於警方到達現場時，趁被害人乙○○
    鬆手之際，將原置於外套口袋內之該小錢包丟擲至該處屋內
    電鍋旁，而為被害人乙○○所發現，應堪認定。被告所辯各
    節，要係卸責之詞，殊無足採，事證明確，被告犯行，洵堪
    認定。
二、核被告甲○○所為，係犯刑法第320條第1項之竊盜罪。又刑
    法第320條第1項所定罰金刑部分，依罰金罰鍰提高標準條例
    第1條第1項前段規定，原規定就其原定數額提高十倍，茲依
    刑法施行法第1條之1規定中華民國94年1月7日刑法修正施行
    後，刑法分則編所定罰金之貨幣單位為新臺幣，而94年1月7
    日刑法修正時，刑法分則編未修正之條文定有罰金者，自94
    年1月7日刑法修正施行後，就其所定數額提高為三十倍。本
    次94年1月7日刑法修正時，刑法第 320條並未為修正，而依
    上揭規定，就罰金刑部分之貨幣單位改為新台幣，因而就其
    所定罰金數額提高為三十倍，惟實際上刑法第 320條竊盜罪
    之構成要件及法定刑並未變更，自無有利或不利而為新舊法
    比較適用之問題，附此敘明。原審以被告上述犯行，事證明
    確，援引刑法第320條第1項、第2條第1項前段、修正前刑法
    第41條第1項前段，修正前罰金罰鍰提高標準條例第1條前段
    、廢止前罰金罰鍰提高標準條例第 2條之規定，並審酌被告
    之素行，犯罪之動機、目的、手段，所竊取之財物價值非鉅
    ，所竊之財物已由被害人乙○○領回，因而所致被害人之損
    失非屬嚴重，犯罪之態度，並念其係聾啞人士，無犯罪前科
    ，素行尚佳等一切情狀，量處有期徒刑40日。並以被告行為
    後，刑法第41條業已修正，並於於94年2月2日經總統公布，
　　於95年7月1日施行，修正前刑法第 41條第1項前段規定：「
  　犯最重本刑為5年以下有期徒刑以下之刑之罪，而受6個月以
    下有期徒刑或拘役之宣告，因身體、教育、職業、家庭之關
    係或其他正當事由，執行顯有困難者，得以1元以上3元以下
    折算一日，易科罰金。」，又行為人行為時之易科罰金折算
  　標準，依修正前罰金罰鍰提高標準條例第 2條前段（現已刪
    除）規定，就其原定數額提高為100倍折算1日，則被告行為
    時之易科罰金折算標準，應以銀元 100元至300元折算1日，
　　經折算為新臺幣後，應以新臺幣 300元至900元折算為1日。
  　惟95年7月1日修正公布施行之刑法第41條第1項前段則規定
    ：「犯最重本刑為五年以下有期徒刑以下之刑之罪，而受六
    個月以下有期徒刑或拘役之宣告者，得以新臺幣一千元、二
    千元或三千元折算一日，易科罰金。」，比較修正前後之易
    科罰金折算標準，以95年7月1日修正公布施行前之規定，較
    有利於被告，並依修正前刑法第 41條第1項前段及廢止前罰
    金罰鍰提高標準條例第 2條前段規定，諭知易科罰金之折算
    標準，經核認事用法，並無不合，被告上訴意旨猶否認有竊
    盜犯行，尚難認有理由，應予駁回。而查被告前未曾受有期
    徒刑以上刑之宣告，素行良好，有本院被告前案紀錄表在卷
    可稽，被告係屬聾啞人士，謀生不易，平日沿街販售毛巾、
    襪子，此次因見被害人乙○○住處無人在內之際，一時貪念
    而為上揭竊盜犯行，惟所竊取之財物價值僅4806元，嗣並已
    由被害人乙○○領回，犯罪情節尚非屬嚴重，被告經此罪刑
    之宣告，爾後當知所警惕，諒無再犯之虞，而查被告行為後
    ，95年7月1日公布施行之刑法第 74條第1項就緩刑條件修正
    為：「一、未曾因故意犯罪受有期徒刑以上刑之宣告者。二
    、前因故意犯罪受有期徒刑以上刑之宣告，執行完畢或赦免
    後，五年以內未曾因故意犯罪受有期徒刑以上刑之宣告者。
    」，就之前曾因過失犯罪而受有期徒刑以上刑之宣告者，嗣
    再犯罪者仍得受緩刑之宣告，經比較新、舊法結果，修正後
    緩刑之規定固較有利於被告，惟被告前未曾受有期徒刑以上
    之罪，不論依修正前或修正後刑法第74條之規定，均得宣告
    緩刑，對被告而言並無有利或不利之情形，爰本院審酌各情
    ，認被告所受本件刑之宣告以暫不執行為適當，並依刑法第
    74條第1款之規定，宣告緩刑2年，以啟自新。
據上論斷，應依刑事訴訟法第368條、刑法第74條第1款，判決如
主文。
本案經檢察官黃全祿到庭執行職務。
中　　華　　民　　國　　96　　年　　3 　　月　　2　　日
　　　　　　　　　刑事第五庭    審判長法　官  吳  敦
　　　　　　　　　　　　　　　　　    法　官  吳啟民
　　　　　　　 　 　　　　　　　　　　法　官  張傳栗
以上正本證明與原本無異。
不得上訴。
                                      書記官  何子傑
中　　華　　民　　國　　96　　年　　3 　　月　　2 　　日
附錄：本案論罪科刑法條全文
刑法第320條
意圖為自己或第三人不法之所有，而竊取他人之動產者，為竊盜
罪，處5年以下有期徒刑、拘役或5百元以下罰金。
意圖為自己或第三人不法之利益，而竊佔他人之不動產者，依前
項之規定處斷。
前二項之未遂犯罰之。
